臺灣高等法院刑事判決
110年度交上易字第101號
上  訴  人  臺灣宜蘭地方檢察署檢察官
被      告  劉品緯


上列上訴人因被告過失傷害案件，不服臺灣宜蘭地方法院109年
度交易字第305號，中華民國110年1月15日第一審判決（起訴案
號：臺灣宜蘭地方檢察署109年度調偵字第255號），提起上訴，
本院判決如下：
    主  文
原判決撤銷。
劉品緯犯過失傷害罪，處拘役貳拾日，如易科罰金，以新臺幣壹
仟元折算壹日。緩刑貳年。
    事  實
一、劉品緯於民國108年10月13日16時50分許，駕駛車牌號碼000
    -0000號自用小客車，沿宜蘭縣五結鄉親河路2段由東往西方
    向行駛，行經該路與親河路2段291巷交岔路口欲左轉時，本
    應注意行經無號誌交岔路口，轉彎車應讓直行車先行，而依
    當時天候晴，日間自然光線，柏油路面乾燥、無缺陷、無障
    礙物、視距良好，客觀上並無不能注意之情事，竟疏未注意
    及此，貿然左轉，適對向由張書愷（所涉過失傷害部分未據
    告訴）所騎乘之車牌號碼000-0000號普通重機車搭載張詠晴
    ，沿宜蘭縣五結鄉親河路2段由西往東方向亦行經該交岔路
    口，亦疏未減速反超速行駛，未作隨時停車之準備，見狀閃
    避不及而發生碰撞，致張書愷及張詠晴人車倒地（張書愷受
    傷部分未據告訴），張詠晴因而受有右小腿深部裂傷、肌肉
    撕裂傷、右手肘、右手擦傷併挫傷、左手擦傷、右膝及右手
    疤痕醜形等傷害，嗣劉品緯於肇事後在未被有偵查犯罪職權
    之機關或公務員發覺其為犯人前，即對到現場處理事故之警
    員坦承肇事，自首而接受裁判。
二、案經張詠晴訴由宜蘭縣政府警察局羅東分局報告臺灣宜蘭地
    方檢察署檢察官偵查起訴。
    理  由
壹、證據能力部分
    按被告以外之人於審判外之陳述，雖不符刑事訴訟法第159
    條之1至第159條之4之規定，而經當事人於審判程序同意作
    為證據，法院審酌該言詞陳述或書面陳述作成時之情況，認
    為適當者，亦得為證據。又當事人、代理人或辯護人於法院
    調查證據時，知有第159條第1項不得為證據之情形，而未於
    言詞辯論終結前聲明異議者，視為有前項之同意，同法第15
    9條之5亦有明定。查本件檢察官及被告劉品緯就本判決下列
    所引被告以外之人於審判外陳述之證據能力均不予爭執，迄
    至言詞辯論終結，亦未對該等證據之證據能力聲明異議，本
    院審酌該些供述證據作成時，核無違法取證或其他瑕疵，認
    為以之作為本案之證據屬適當，自有證據能力。其餘資以認
    定被告犯罪事實之非供述證據，均查無違反法定程序取得之
    情形，依刑事訴訟法第158條之4反面規定，亦具證據能力。
貳、實體部分
一、認定事實所憑之證據及理由：
  ㈠上開事實，業據被告於警詢、原審及準備程序及審理中均坦
    承不諱（見調偵卷第5、6頁，原審卷第24、31頁，本院卷第
    66、95頁），核與證人即告訴人張詠晴、證人張書愷於警詢
    、偵查中之指述、證述情節相符（見警卷第7至12頁，偵卷
    第8頁，調偵卷第5、6頁），並有宜蘭縣政府警察局羅東分
    局道路交通事故現場圖、道路交通事故調查表㈠、㈡各1份、
    交通事故現場照片21張在卷可稽（見警卷第14至17、23至33
    頁），足見被告上開任意性之自白與事實相符，堪以採信。
　㈡按汽車行至無號誌交岔路口，轉彎車應暫停讓直行車先行，
    道路交通安全規則第102條第1項第2款定有明文。被告既領
    有合格駕駛執照，自應遵循前揭規定，再事故當時天氣晴、
    日間自然光線、路面狀況乾燥無缺陷及無障礙物、視距良好
    ，並無不能注意之情事，然被告竟疏未注意，在無號誌交岔
    路口，轉彎車疏未暫停以禮讓直行車先行，以致肇事，其行
    為自有過失，而本件經送交通部公路總局臺北區監理所基宜
    區車輛行車事故鑑定會鑑定結果亦認：「被告駕駛自小客車
    ，行經無號誌岔路口提早左轉彎，且轉彎車疏未注意對向直
    行來車並讓其先行，為肇事主因。」亦同此認定，有該會北
    監基宜鑑字第1090294749號鑑定意見書在卷可考（見調偵卷
    第12至14頁）。又告訴人因本案受有如事實欄所載之傷害，
    有羅東博愛醫院診斷證明書1份在卷可稽，被告前揭過失行
    為與告訴人之傷勢間，顯有相當因果關係。至證人張書愷搭
    載告訴人在無號誌之交岔路口亦疏未減速慢行超速行駛，而
    與有過失乙節，乃民事賠償責任之過失比例分配問題，並不
    因此影響被告刑事過失責任有無之認定，仍不能解免被告應
    負之過失傷害罪責，本院僅得審酌被告之過失程度，為量刑
    輕重之標準，附此敘明。　　
  ㈢綜上所述，本件事證明確，被告犯行洵堪認定，應依法論科
    。
二、論罪：
    核被告所為，係犯刑法第284條前段之過失傷害罪。又本案
    車禍發生後，報案人或勤指中心轉來資料未報明肇事人姓名
    ，處理人員前往現場處理時，被告在場，並當場承認為肇事
    人一節，有道路交通事故肇事人自首情形記錄表在卷可考（
    見警卷第18頁），是被告符合自首之要件，爰依刑法第62條
    前段之規定，減輕其刑。
三、撤銷改判之理由：
　㈠原審經審理結果，認被告犯罪事證明確，予以論罪科刑，雖
    非無見，惟按刑罰之量定，固屬法院自由裁量之職權行使，
    然刑事審判之量刑，旨在實現刑罰權之分配的正義，故法院
    對科刑判決之被告量刑，應符合罪刑相當原則，使罰當其罪
    ，以契合人民之法律感情。此所以刑法第57條明定科刑時應
    審酌一切情狀，尤應注意該條所列各款情形，以為科刑輕重
    之標準。再刑法第57條第10款所稱犯罪後之態度，應包括犯
    人犯罪後，是否與告訴人達成和解、賠償損害等情形在內。
    查被告於本院審理期間，業與告訴人成立調解，並已全數給
    付，有本院調解筆錄、公務電話查詢紀錄表各1件在卷可稽
    （見本院卷第71、72、75頁），告訴代理人亦表示：於收受
    調解款項後，願原諒被告，並同意不再追究被告刑事責任等
    語(見本院卷第71頁)，原判決於量刑時未及審酌此項有利於
    被告之事實，其量刑自非允當。
　㈡檢察官上訴意旨略以：被告未與告訴人達成和解，原審量刑
    尚有過輕之虞等語。惟查，被告於本院審理時，業與告訴人
    成立調解，並全數賠償，如前所述，已無檢察官所指未與告
    訴人和解之情事，自難認原審判決有何量刑過輕之可言。檢
    察官上訴意旨所指，雖無可採，惟原判決既有上開可議之處
    ，即屬無可維持，應由本院撤銷改判。
　㈢爰以行為人之責任為基礎，審酌被告駕駛車輛上路，因一時
    疏失未能遵守道路交通安全規則，肇致本件交通事故，致告
    訴人受有傷害，造成他人身體及精神之痛苦，所為實屬不該
    ，惟念及被告犯後始終坦承犯行，且於本院審理期間已與告
    訴人成立調解，態度良好，兼衡被告之素行、本件犯罪之手
    段、情節、告訴人所受傷勢之所生危害、過失程度（被告為
    肇事主因、證人張書愷為肇事次因），及被告於本院自陳為
    大學4年級學生、未婚之家庭生活狀況等一切情狀，量處如
    主文第2項所示之刑，並諭知如易科罰金之折算標準。
四、末查，被告前未曾因故意犯罪受有期徒刑以上刑之宣告，有
    本院被告全國前案紀錄表在卷可稽（見本院卷第51頁），其
    因一時失慎，致罹刑章，且於本院審理時與告訴人成立調解
    ，告訴代理人亦表示不再追究被告之刑事責任，同意法院給
    予被告緩刑機會等情，有本院調解筆錄在卷為憑（見本院卷
    第71頁），堪認被告深具悔意，其經此偵、審暨科刑教訓後
    ，當知所警惕，信無再犯之虞，因認其所受上開刑之宣告，
    以暫不執行為適當，爰依刑法第74條第1項第1款規定諭知緩
    刑2年，以啟自新。　
據上論斷，應依刑事訴訟法第369條第1項前段、第364條、第299
條第1項前段，刑法第284條前段、第62條前段、第41條第1項前
段、第74條第1項第1款，刑法施行法第1條之1第1項，判決如主
文。
本案經檢察官薛植和、曾尚琳提起公訴，檢察官江佩蓉提起上訴
，檢察官呂光華到庭執行職務。
中　　華　　民　　國　　110 　年　　10　　月　　28　　日
                  刑事第一庭  審判長法　官  周煙平
                                    法　官  吳炳桂
                                    法　官  連育群
以上正本證明與原本無異。
不得上訴。
                                    書記官  廖紫喬
中　　華　　民　　國　　110 　年　　10　　月　　28　　日
附錄：本案論罪科刑法條全文
中華民國刑法第284條
因過失傷害人者，處1年以下有期徒刑、拘役或10萬元以下罰金
；致重傷者，處3年以下有期徒刑、拘役或30萬元以下罰金。